臺灣高等法院臺中分院刑事判決　　　　　　九十三年度上更(一)字第一四一號
　　上　訴　人
　　即　被　告　乙○○
右上訴人因偽造文書案件，不服臺灣臺中地方法院九十年訴字第一二七二號中華民國
九十年六月二十日第一審判決（起訴案號：臺灣臺中地方法院檢察署九十年度偵字第
八一四七號），提起上訴，經判決後，由最高法院發回更審，本院判決如左：
    主　　  文
原判決撤銷。
乙○○行使偽造私文書，足以生損害於他人，處有期徒刑柒月。扣案之偽造信用卡貳
張，均沒收。
    事 　　 實
一、乙○○於民國 (下同）九十年三月間，見自由時報上刊登「你購物我刷卡」之廣
    告，竟意圖為自己不法之所有，依該廣告之電話與一名真實姓名、年籍不詳，綽
    號「小陳」之成年男子聯絡，並以每張新臺幣 (下同）八千元之代價，向綽號「
    小陳」之男子購買二張偽造信用卡。綽號「小陳」之男子隨即於九十年三月十一
    日十八時許，在高雄市○○路與中山路口交付乙○○偽造之玉山銀行卡號000
    0000000000000號之未簽名信用卡 (該卡號實係屬於丙○○所領用
    之玉山銀行信用卡）、及慶豐銀行卡號0000000000000000號之
    未簽名信用卡 (該卡號實係屬於何鐘所領用之第一銀行信用卡）各一張。乙○○
    取得上開偽造信用卡後，即基於概括之犯意，連續先後二次，在該二張信用卡後
    面之簽名欄內，偽簽「林進男」之署押，依信用卡特約，即成林進男已領用以上
    開二張信用卡，及特約商店應憑留存簽名字跡檢核持卡人身分之證明，使居於發
    卡銀行代理人地位之特約商店有誤認乙○○即係上開信用卡之合法持卡人林進男
    ，並同意消費，而後由上開卡號實際所屬銀行墊付消費款項，再向林進男或上開
    卡號真正持卡人丙○○、甲○○催討之虞，足以生損害於玉山銀行、第一銀行、
    特約商店、林進男、丙○○、甲○○。乙○○旋於九十年三月十三日二十一時許
    ，持其中玉山銀行卡號0000000000000000號信用卡，前往台中
    市○區○○路一段三四三、三四五號之「全國電子專賣店」，向店員林育璋施用
    詐術，欲使林育璋以為乙○○即係上開偽造玉山銀行之信用卡之合法持卡人，以
    遂其持上開偽造玉山銀行信用卡購買先鋒牌ＤＶＤ─五三五型音響一台之目的，
    然為該店職員林育璋發現檢查碼不符而報警處理，始查獲上情，並扣得上開偽造
    之信用卡二張。乙○○上開詐欺犯行因而未得逞。
二、案經臺中市警察局第一分局報請臺灣臺中地方法院檢察署檢察官偵查起訴。
    理  　　由
一、被告乙○○經傳未到庭，據其於原審及本院前審所供，均否認有上開詐欺、偽造
    文書等犯行，辯稱：伊所持用之卡片，僅具有信用卡之外形，不具有信用卡之性
    質，實質上與一般卡片無異。而卡片上之簽名係仿寫英文姓名之諧音，不具簽名
    之效力，伊係遭報紙廣告欺騙，僅出示卡片即遭識破應屬被害人云云，然查：(一)
    被告於警訊、偵查及原審審理時，就其於前揭時、地以每張八千元之代價，向綽
    號「小陳」之不詳姓名男子購買二張偽造之玉山銀行卡號0000000000
    000000號之未簽名信用卡及慶豐銀行卡號00000000000000
    00號之未簽名信用卡各一張。及被告取得上開偽造信用卡後，連續先後二次，
    在該二張信用卡後面之簽名欄內，偽簽「林進男」之署押。被告旋於九十年三月
    十三日二十一時許，前往台中市○區○○路一段三四三、三四五號之「全國電子
    專賣店」，持上開偽造玉山銀行之信用卡，向全國電子專賣店之店員林育璋購買
    先鋒牌ＤＶＤ－五三五型音響一台為林育璋發現檢查碼不符而報警處理之事實均
    自白不諱。(二)證人即全國電子專賣店之職員林育璋於警時證稱：被告至店內消費
    購買先鋒牌ＤＶＤ－五三五型（價格九千九百元）後，持玉山銀行信用卡進行刷
    卡，經伊向台北授權專線電話查詢後，發現卡主應為一女子，且檢查碼亦不一樣
    ，才知係偽卡遂馬上向一一○報案等語。(三)偽造之玉山銀行、慶豐銀行之信用卡
    各一張外觀與真正之信用卡極為相似，除該偽卡扣案可資佐證外，復有被害人甲○○、丙○○提出之真正信用卡影本與偽卡影本附卷可稽，且被告以一萬六千元
    之代價，向不詳男子購買上開信用卡，進而填載假名「林進男」持之行使購物，
    所辯不知是偽造信用卡云云顯難置信，綜合上述，本件事證明確，被告犯行洵堪
    認定。
二、按信用卡係藉機器或電腦之處理而顯示紀錄，以表示發卡銀行授權持卡人持卡消
    費之證明，而被授權之持卡人於在信用卡背面簽名後，係表示被授權人已領用信
    用卡及特約商店應以信用卡背面之簽名字跡檢核持卡人之身分，故在信用卡背面
    簽名欄簽名，自形式上整體觀察，即足以知悉係表示信用卡之簽名者於信用卡有
    效期限內有權使用該信用卡之辨識及證明，並非依習慣或特約表示一定用意之證
    明，性質上係屬刑法第二百十條之私文書。被告在上開二張偽造之信用卡背面簽
    名欄內偽簽「林進男」之署押部分，應成立刑法第二百十條之偽造私文書，被告
    並持其中一張玉山信用卡詐欺取財未遂，使居於發卡銀行代理人地位之特約商店
    有誤認被告即係上開信用卡之合法持卡人林進男，並同意消費，而後由上開卡號
    實際所屬銀行墊付消費款項，再向林進男或上開卡號真正持卡人丙○○催討之虞
    ，足以生損害於玉山銀行、特約商店、林進男、丙○○等人，核被告所為，就玉
    山銀行信用卡部分，係犯刑法第二百十六條、第二百十條之行使偽造私文書罪、
    刑法第三百三十九條第三項、第一項之詐欺取財未遂，就慶豐銀行信用卡部分，
    係犯刑法第二百十條之偽造私文書罪。又被告於行為時，上開行使偽造信用卡罪
    或意圖供行使之用收受信用卡罪尚未制定，而行為之處罰，以行為時之法律有明
    文規定者為限，刑法第一條定有明文；故被告行為，尚不適用九十年六月二十日
    修正公布之刑法第二百零一條之一之偽造信用卡罪，附此說明，被告偽造署押之
    行為係偽造私文書之階段行為，不另論罪，而在玉山銀行信用卡簽名欄偽造私文
    書之低度行為，復為行使偽造私文書之高度行為所吸收 (玉山銀行信用卡部分）
    ，亦不另論罪。因被告偽造玉山銀行信用卡私文書行為與偽造慶豐銀行信用卡私
    文書之行為，足以生損害於各該卡號所屬之二個不同發卡銀行及二個真正持卡人
    ，係分別侵害數個法益，其先後偽造慶豐銀行信用卡私文書及偽造玉山銀行信用
    卡私文書犯行，時間密接且犯罪構成要件相同，顯係基於概括犯意所為，為連續
    犯，應依刑法第五十六條之規定，論以偽造私文書罪一罪，並依法加重其刑。但
    其連續偽造信用卡私文書後，僅持該玉山銀行之信用卡行使即被查獲，是其行使
    之行為僅有一次，應僅論以行使偽造私文書一罪，其所犯上開行使偽造私文書、
    詐欺取財未遂二罪間，有方法結果之牽連關係，應依刑法第五十五條規定，從一
    重之刑法第二百十六條、第二百十條之行使偽造私文書罪處斷。
三、原審認被告係連續行使偽造私文書，尚有未洽，被告上訴意旨否認偽造文書等犯
    行雖不足取，但原判決既有可議，即屬無可維持，應由本院撤銷改判，爰審酌上
    情及被告犯罪之動機、目的、手段，犯罪時所受之刺激及其品性、生活狀況、智
    識程度、犯罪所生之損害，及犯罪後態度等一切情狀，量處如主文第二項所示之
    刑。扣案之上開偽造之信用卡二張為被告所有供犯罪所用之物，業據被告陳明在
    卷，爰依法宣告沒收。至信用卡背面由被告所偽造之「林進男」簽名二個，因該
    偽造之署押，已屬於偽造信用卡之一部分，而該信用卡既經宣告沒收，自無庸另
    為沒收之諭知。
四、被告經合法傳喚，無正當理由不到庭，應不待其陳述，逕行判決。
五、據上論結，應依刑事訴訟法第三百六十九條第一項前段、第三百六十四條、二百
    九十九條第一項前段、第三百七十一條，刑法第五十六條、第二百十六條、第二
    百十條、第三百三十九條第三項、第一項、第五十五條、第三十八條第一項第二
    款、罰金罰鍰提高標準條例第一條前段，判決如主文。
本案經檢察官柯良彥到庭執行職務。
中      華      民      國　    九十三     年     九      月    十五　　日
                                  臺灣高等法院臺中分院刑事第二庭
                                        審判長法  官  羅  禮  政
                                              法　官　蔡　聰　明
                     法  官　陳　欣　安
右正本證明與原本無異。
如不服本判決應於收受送達後十日內向本院提出上訴書狀，其未敘述上訴之理由者並
得於提起上訴後十日內向本院補提理由書（均須按他造當事人之人數附繕本）。
                                              書記官  紀　美　鈺
中      華      民      國　    九十三     年     九      月    十六　　日
                                                                        Ｒ
